【裁判字號】    98,抗,1074
【裁判日期】    980728
【裁判案由】    給付違約金
【裁判全文】
臺灣高等法院民事裁定                  98年度抗字第1074號
    抗告人  乙○○
    代理人  陳傳中律師
上列抗告人因與相對人甲○○ (原名陳孋嬿)間請求給付違約金
事件，對於中華民國98年5月12日臺灣臺北地方法院98年度審訴
字第2570號所為裁定提起抗告，本院裁定如下：
    主  文
原裁定廢棄。
    理  由
一、按訴訟，由被告住所地之法院管轄；對於生徒、受僱人或其
    他寄寓人，因財產權涉訟者，得由寄寓地之法院管轄，民事
    訴訟法第一條第一項前段、第四條定有明文。又同一訴訟，
    數法院有管轄權者，原告得任向其中一法院起訴，同法第二
    十二條亦定有明文。是數法院就同一訴訟均有管轄權時，得
    依原告意見自由選擇定之，並無特別審判籍優先普通審判籍
    適用之問題。
二、抗告意旨略以：相對人違反其於民國九十七年一月三十一日
    簽立之切結書，伊乃向原法院訴請相對人給付違約金，而相
    對人現任職於臺北市立萬芳醫院（下稱萬芳醫院），並住於
    臺北市○○區○○路三段一一一號萬芳醫院宿舍。相對人雖
    設籍於臺灣省嘉義市，但長年在臺北市求學、工作，久住於
    臺北市，萬芳醫院宿舍應為相對人之住所。縱非住所，亦為
    相對人之寄寓地。本件應優先適用民事訴訟法第四條特別審
    判籍規定，原法院就本件訴訟具管轄權，竟裁定移送於臺灣
    嘉義地方法院（下稱嘉義地院）管轄，自有違誤，應予廢棄
    原裁定等語。
三、本件抗告人主張依相對人簽立之切結書法律關係，向原法院
    訴請相對人給付違約金，原法院依職權命抗告人陳報相對人
    之戶籍謄本。依戶籍謄本登載相對人戶籍地係設於臺灣省嘉
    義市○區○○路二００巷六號（見原法院卷第14至15頁）。
    抗告人雖謂相對人之住所不應以戶籍地址為依據，萬芳醫院
    宿舍方為相對人之住所地等語。惟查，戶籍地址非不得作為
    認定住所之標準，參諸相對人陳稱：其一直都住在嘉義市戶
    籍地址，僅因求學、工作關係，暫居臺北，假期均回嘉義市
    ，確有久住該戶籍地址之事實，並以之為住所之意思。其自
    九十七年十二月任職萬芳醫院後，方住於萬芳醫院宿舍等語
    （見本院卷第18、19頁），可見相對人確實就嘉義市戶籍地
    址有久住之意思，並有以該址為住所之意思無誤。萬芳醫院
    宿舍僅為其任職期間所居住，尚無改以該宿舍地址為住所之
    意思。抗告人謂相對人之住所不應以戶籍謄本登載地址為依
    據，萬芳醫院宿舍方為相對人之住所等語，尚非可取。
四、抗告人另主張相對人因擔任護士寄寓歇宿於萬芳醫院宿舍，
    應優先適用民事訴訟法第四條特別審判籍規定等語。查，相
    對人因工作關係寄寓歇宿於萬芳醫院宿舍，得認為相對人之
    寄寓地。惟同一訴訟普通審判籍與特別審判籍不在同一法院
    管轄區域內者，僅生民事訴訟法第二十二條得任向其中一法
    院起訴之效力，特別審判籍並無優先於普通審判籍之效力，
    抗告人主張應優先適用民事訴訟法第四條特別審判籍規定，
    自屬誤會。相對人之住所地為嘉義市，依民事訴訟第一條第
    一項前段之規定，其住所地法院即嘉義地院有管轄權，而依
    同法第四條規定相對人寄寓地法院即原法院亦有管轄權，依
    前說明，既賦與原告即抗告人選擇法院起訴之自由，應依原
    告意見選擇定之。抗告人選擇向原法院起訴，原法院即非無
    管轄權。乃原法院未予查明，遽將本件裁定移送於嘉義地院
    管轄，自非允洽。從而抗告意旨指摘原裁定不當，求予廢棄
    ，為有理由，爰將原裁定廢棄，發回由原法院更為適法處理
    。
五、據上論結，本件抗告為有理由，爰裁定如主文。
中    華    民    國    98    年    7     月    28    日
                  民事第十庭
                      審判長法  官  黃豐澤
                            法  官  蕭艿菁
                            法  官  林麗玲
正本係照原本作成。
本裁定除以適用法規顯有錯誤為理由外，不得再抗告。如提起再
抗告，應於收受後10日內委任律師為代理人向本院提出再抗告狀
。並繳納再抗告費新台幣１千元。
中    華    民    國    98    年    8     月    3     日
                            書記官  陶美玲

司法院資訊處製作；財團法人民間司法改革基金會備份。
